【裁判字號】    99,司財管,90
【裁判日期】    991029
【裁判案由】    指定遺產管理人
【裁判全文】
臺灣臺中地方法院民事裁定            99年度司財管字第90號
聲  請  人  台新國際商業銀行股份有限公司
法定代理人  甲○○
代  理  人  范志賓
受  選任人  黃雅琴律師
上列聲請人聲請為被繼承人丙○○選任遺產管理人事件，本院裁
定如下：
    主      文
選任黃雅琴律師為被繼承人丙○○之遺產管理人。
聲請程序費用由被繼承人丙○○之遺產負擔。
    理      由
一、按繼承開始時，繼承人有無不明，而無親屬會議或親屬會議
    未於一個月內選定遺產管理人者，利害關係人得聲請法院選
    任遺產管理人；又先順序繼承人均拋棄其繼承時由次順序之
    繼承人繼承，其次順序繼承人有無不明或第四順序之繼承人
    均拋棄其繼承者，準用關於無人承認繼承之規定，民法第一
    千一百七十八條第二項、第一千一百七十六條第六項分別定
    有明文。次按遺產管理人之設，旨在管理保存及清算遺產，
    以免遺產散失，是以遺產管理人具有相當之公益色彩；另選
    任遺產管理人，除慮及管理遺產之公平性外，尚須考慮其適
    切性，亦即可對其遺產、遺債之情形瞭解較深，或具法律、
    會計等專業能力，復與遺債債權人無利害共同關係而得忠誠
    處理者，優先選任為宜。
二、本件聲請意旨略以：被繼承人丙○○（男、民國○○○年○
    月○日生、身分證統一編號：Ｚ000000000號、生
    前最後住所：臺中市○○區○○街五十九巷七弄二十六號三
    樓）生前向聲請人辦理借款未依約清償，嗣於九十四年九月
    八日死亡，惟其所有繼承人均已拋棄繼承，是否仍有應繼承
    之人不明，而其親屬會議亦未於法定期間內選定遺產管理人
    ，致聲請人無法對被繼承人之財產主張權利，聲請人為債權
    人，基於利害關係人地位，爰依法聲請為被繼承人選任遺產
    管理人等語，並提出本院家事法庭函文、本票、貸款契約（
    以上均影本）等件為證。
三、經查：聲請人主張其為被繼承人之債權人，被繼承人死亡後
    其所有繼承人均已拋棄繼承，是否仍有應繼承之人不明，而
    其親屬會議未於法定期間內選定遺產管理人等事實，除據聲
    請人提出前揭書證附卷可稽外，並經本院調取本院九十四年
    度繼字第一八二三號、第一九七八號拋棄繼承事件卷宗核閱
    屬實，自堪信為真實，從而聲請人聲請選任被繼承人之遺產
    管理人，揆諸前揭法條規定，為有理由，應予准許。其次，
    聲請人原主張由被繼承人之配偶乙○○擔任遺產管理人，惟
    乙○○業向本院表示其無擔任意願，本院自不能強令無義務
    亦無意願之乙○○擔任本件遺產管理人。再者，本院徵得聲
    請人同意後，函請社團法人臺中律師公會推薦有意願擔任本
    件遺產管理人之人選，經該公會推薦由黃雅琴律師擔任本案
    遺產管理人，此有該律師公會九十九年八月二十日中律田三
    字第九九四一五號函暨所附該律師基本資料表乙件附卷可稽
    ，而黃律師為執業律師，非但具有專業知識及能力，且與被
    繼承人所遺遺產間無利害關係，若由其擔任本事件之遺產管
    理人，定能秉持其專業倫理擔當此具公益性質之職務，並順
    利達成管理保存及清算遺產之任務。執此，本院認為由其擔
    任被繼承人之遺產管理人，應屬妥適，爰選任之。
四、依非訟事件法第一百五十七條，裁定如主文。
中    華    民    國    99    年    10    月    29    日
                 家事法庭     司法事務官  蔡秉芳
以上為正本係照原本作成。
如對本裁定抗告，須於裁定送達後十日之不變期間內，向本院提
出抗告狀。
中    華    民    國    99    年    10    月    29    日
                              書  記  官  蔡萍萍

司法院資訊處製作；財團法人民間司法改革基金會備份。
